臺灣新竹地方法院刑事判決
111年度金訴字第177號
公  訴  人  臺灣新竹地方檢察署檢察官
被      告  楊綺玟



上列被告因違反洗錢防制法等案件，經檢察官提起公訴（110年
度偵字第12688、14067號）及移送併辦（臺灣新竹地方檢察署11
1年度偵字第2807號、臺灣臺中地方檢察署111年度偵字第601號
），被告於準備程序中為有罪之陳述，經本院告知被告簡式審判
程序之旨，並聽取當事人意見後，本院裁定由受命法官獨任進行
簡式審判程序，判決如下：
    主  文
楊綺玟幫助犯洗錢防制法第十四條第一項之洗錢罪，處有期徒刑
貳月，併科罰金新臺幣壹萬元，罰金如易服勞役，以新臺幣壹仟
元折算壹日。 
    事 實 及 理 由
一、楊綺玟依其社會生活之通常經驗與智識思慮，已預見將己有
    金融帳戶之存摺、金融卡及提款密碼提供非屬親故或互不相
    識之人使用，可能供詐騙集團將詐欺犯罪所得款項匯入及提
    領，並藉此達到掩飾詐欺犯罪所得去向之目的，其因需錢孔
    急而透過網路尋覓貸款、融資管道，因而以通訊軟體LINE與
    身分不詳自稱「李經理」之詐欺集團成員聯繫後，雖知悉申
    辦貸款、融資而將金融帳戶之存摺、金融卡及提款密碼提供
    或交付他人，並非正常流程，然為獲取「李經理」允諾之貸
    款、融資（實際上並未取得），而基於幫助他人詐欺取財、
    掩飾詐欺犯罪所得去向之洗錢不確定故意，依「李經理」指
    示於民國110年7月13日17時35分許，在臺中市大智北一街某
    處，將其申辦之台新國際商業銀行股份有限公司帳號000000
    00000000號帳戶（下稱台新銀行帳戶）、中國信託商業銀行
    股份有限公司帳號000000000000號帳戶（下稱中信銀行帳戶
    ）之存摺、金融卡放入該處寄物櫃（422櫃98號）內，再將
    寄物櫃之櫃號、密碼及上開金融卡密碼透過「LINE」告知「
    李經理」。嗣「李經理」所屬詐欺集團成員取得上開帳戶之
    金融卡後，即意圖為自己不法之所有，由該詐欺集團成年成
    員基於詐欺取財、洗錢之犯意，分別於附表所示時間，各以
    如附表所示方式要求如附表所示之劉輝賢、蘇秋蓉、楊淑櫻
    、何雪卿、鍾知修依指示匯款，致其等均陷於錯誤，先後於
    如附表所示時間，將如附表所示金額轉帳匯款至附表所示帳
    戶內，且由該詐騙集團成員持楊綺玟所提供之上開帳戶之金
    融卡，將款項提領及轉出至其他帳戶殆盡，而以此方式幫助
    該詐欺集團成員向他人詐取財物得逞併以掩飾前述詐欺犯罪
    所得之去向。
二、本案起訴之犯罪事實，業經檢察官於111年5月25日本院準備
    程序時更正及補充，本院認兩者之基本社會事實同一，且經
    本院告知被告，故自應以檢察官變更之內容作為本案審理之
    範圍，合先敘明。　　　
三、上開犯罪事實，業據被告楊綺玟於本院訊問時坦承不諱，核
    與證人劉輝賢、蘇秋蓉、楊淑櫻、何雪卿、鍾知修各於警詢
    中證述（見新竹地檢110偵12688號卷第15至17頁、新竹地檢
    110偵14067號卷第18至19頁、第34至36頁、新竹地檢111偵2
    807號卷第85頁至反面、臺中地檢111偵601號卷第45至50頁
    ）之情節相符，復有下列證據在卷足稽：
（一）被告提出其與通訊軟體LINE名稱「李經理」間之對話內容
      截圖1份（見新竹地檢110偵12688號卷第33至40頁）。
（二）告訴人劉輝賢提出之手機通話記錄翻拍照片2 張（見新竹
      地檢110偵12688號卷第19頁）。
（三）告訴人楊淑櫻提出之通訊軟體LINE對話內容及手機通話記
      錄翻拍照片共2張（見新竹地檢110偵14067號卷第46頁）
      。
（四）被告所申辦台新銀行帳戶之客戶基本資料及110年5月3日
      至7月15日間之交易明細各1份（見新竹地檢110偵12688號
      卷第13、14頁）。
（五）被告所申辦中信銀行帳戶之存款基本資料及110年5月1日
      至7月26日間之存款交易明細各1 份（見新竹地檢110偵14
      067號卷第12至17頁）。
（六）台新銀行110年8月24日台新作文字第11020486號函暨函附
      被告所申辦台新銀行帳戶於110年1 月15日至7月15日（警
      示日）間之台幣存款歷史交易明細查詢1 份（見新竹地檢
      111偵2807號卷第62至65頁）。
（七）告訴人何雪卿提出之通訊軟體LINE對話內容翻拍照片11張
      及110年7月14日上海商業儲蓄銀行匯出匯款申請書1紙（
      見新竹地檢111偵2807號卷第90至91頁反面、第93頁）。
（八）中國信託銀行110年9月1日中信銀字第110224839221883號
      函暨函附被告所申辦中信銀行帳戶之存款基本資料及110
      年7月1日至31日間之存款交易明細各1份（見臺中地檢111
      偵601號卷第23至37頁）。
（九）告訴人鍾知修之內政部警政署反詐騙諮詢專線紀錄表、苗
      栗縣警察局苗栗分局北苗派出所受理詐騙帳戶通報警示簡
      便格式表及金融機構聯防機制通報單各1份暨其提出之土
      地銀行自動櫃員機存戶交易明細表及中國信託銀行自動櫃
      員機交易明細表共3紙（見臺中地檢111偵601號卷第57、5
      8、63、65頁、第71頁左下、第73頁右上及左下）。　
（十）告訴人劉輝賢提出之110年7月14日府城綜活儲存款-薪轉
      明細翻拍照片2張（見新竹地檢110偵12688號卷第18頁）
      。
（十一）告訴人劉輝賢之內政部警政署反詐騙諮詢專線紀錄表、
        嘉義縣警察局布袋分局義竹分駐所受理詐騙帳戶通報警
        示簡便格式表及金融機構聯防機制通報單各1 份（見新
        竹地檢110偵12688號卷第20至23頁）。
（十二）被告之內政部警政署反詐騙諮詢專線紀錄表、臺中市政
        府警察局第三分局立德派出所受理各類案件紀錄表及受
        （處）理案件證明單各1份（見新竹地檢110偵12688號
        卷第41至43頁）。
（十三）被害人蘇秋蓉之內政部警政署反詐騙諮詢專線紀錄表、
        臺南市政府警察局第六分局大林派出所受理詐騙帳戶通
        報警示簡便格式表及金融機構聯防機制通報單各1份（
        見新竹地檢110偵14067號卷第22至25頁）。
（十四）被害人蘇秋蓉提出之110年7月14日郵政跨行匯款申請書
        1紙及其與通訊軟體LINE名稱「Andy」間之對話內容截
        圖4紙（見新竹地檢110偵14067號卷第29、31頁）。
（十五）告訴人楊淑櫻之內政部警政署反詐騙諮詢專線紀錄表、
        彰化縣警察局芳苑分局二林分駐所受理詐騙帳戶通報警
        示簡便格式表及金融機構聯防機制通報單各1 份（見新
        竹地檢110偵14067號卷第40至43頁）。
（十六）告訴人楊淑櫻提出之110年7月15日台中銀行國內匯款申
        請書回條1紙暨其所申辦台中銀行帳戶之存摺封面及內
        頁明細影本1 份（見新竹地檢110偵14067號卷第46至51
        頁）。
（十七）告訴人何雪卿之金融機構聯防機制通報單、內政部警政
        署反詐騙諮詢專線紀錄表及臺北市政府警察局北投分局
        石牌派出所受理詐騙帳戶通報警示簡便格式表各1份（
        見新竹地檢111偵2807號卷第58頁、第87頁反面至88頁
        、第89頁反面）。
（十八）告訴人鍾知修提出之手機通話記錄及聯絡人資訊截圖6 
        紙（見臺中地檢111偵601號卷第75、77頁）。
    已堪認被告之任意性自白與事實相符，洵堪採信。綜上，本
    件事證已臻明確，應依法論罪科刑。
四、論罪及減輕事由：
（一）按洗錢防制法於105年12月28日修正公布，並於106年6 月
      28日生效施行，該法第2條所稱之「洗錢」行為，係指：
      一、意圖掩飾或隱匿特定犯罪所得來源，或使他人逃避刑
      事追訴，而移轉或變更特定犯罪所得；二、掩飾或隱匿特
      定犯罪所得之本質、來源、去向、所在、所有權、處分權
      或其他權益者；三、收受、持有或使用他人之特定犯罪所
      得。並於第14條、第15條規定其罰則，俾防範犯罪行為人
      藉製造資金流動軌跡斷點之手段，去化不法利得與犯罪間
      之聯結。申言之，洗錢防制法之立法目的，在於防範及制
      止因犯第3條所列之特定犯罪而取得或變得之財物或財產
      上利益及其之孳息，藉由包含處置（即將特定犯罪所得直
      接予以移轉或變更）、分層化（即以迂迴層轉、化整為零
      之多層化包裝方式，掩飾或隱匿特定犯罪所得）及整合（
      即收受、持有或使用他人之特定犯罪所得，使之回流至正
      常金融體系，而得以合法利用享受）等各階段之洗錢行為
      ，使其形式上轉換成為合法來源，以掩飾或切斷特定犯罪
      所得與犯罪之關聯性，而藉以逃避追訴、處罰。參酌洗錢
      防制法第3條、第4條第2項立法說明：「洗錢犯罪之處罰
      ，其有關前置犯罪之聯結，並非洗錢犯罪之成立要件，僅
      係對於違法、不合理之金流流動起訴洗錢犯罪，作不法原
      因之聯結」、「洗錢犯罪以特定犯罪為前置要件，主要著
      眼於對不法金流軌跡之追查，合理建構其追訴基礎，與前
      置之特定犯罪成立與否，或是否有罪判決無關」等旨，一
      般洗錢罪與特定犯罪係不同構成要件之犯罪，各別行為是
      否該當於一般洗錢罪或特定犯罪，應分別獨立判斷，特定
      犯罪僅係洗錢行為之「不法原因聯結」，即特定犯罪之「
      存在」及「利得」，僅係一般洗錢罪得以遂行之情狀，而
      非該罪之構成要件行為。特定犯罪之既遂與否和洗錢行為
      之實行間，不具有時間先後之必然性，只要行為人實行洗
      錢行為，在後續因果歷程中可以實現掩飾、隱匿特定犯罪
      所得之效果，即得以成立一般洗錢罪，並不以「特定犯罪
      已發生」或「特定犯罪所得已產生」為必要（最高法院10
      8 年度台上大字第3101號刑事大法庭裁定意旨參照）。
（二）再按刑法第30條之幫助犯，係以行為人主觀上有幫助故意
      ，客觀上有幫助行為，即對於犯罪與正犯有共同認識，而
      以幫助意思，對於正犯資以助力，但未參與實行犯罪之行
      為者而言。幫助犯之故意，除需有認識其行為足以幫助他
      人實現故意不法構成要件之「幫助故意」外，尚需具備幫
      助他人實現該特定不法構成要件之「幫助既遂故意」，惟
      行為人只要概略認識該特定犯罪之不法內涵即可，無庸過
      於瞭解正犯行為之細節或具體內容。此即學理上所謂幫助
      犯之「雙重故意」。本件被告將上開中信銀行帳戶、台新
      銀行帳戶之存摺、金融卡、密碼交付與本案詐騙集團成員
      ，嗣本案詐騙集團成員實行如附表所示之詐欺取財罪，且
      為掩飾、隱匿其犯罪所得財物之去向，而令如附表所示告
      訴人及被害人共5人將款項匯入被告所開立之中信銀行帳
      戶、台新銀行帳戶，再由詐騙集團成員將該等款項提領、
      轉匯一空，因而產生遮斷金流以逃避國家追訴、處罰之效
      果，被告所為，顯係基於幫助他人詐取財物、洗錢之犯意
      所為，屬詐欺取財罪、洗錢罪構成要件以外之行為，應論
      以詐欺取財罪、洗錢罪之幫助犯。
（三）核被告所為，係犯刑法第30條第1項前段、第339條第1項
      之幫助詐欺取財罪，及刑法第30條第1項前段、洗錢防制
      法第14條第1項之幫助洗錢罪。被告以一提供本件中信銀
      行帳戶、台新銀行帳戶予詐騙集團之行為，助使該詐欺集
      團成員得以遂行詐騙附表所示告訴人及被害人共5人之詐
      欺取財行為，係以一行為同時觸犯5個相同罪名，成立同
      種想像競合犯，又其一行為同時犯上開幫助詐欺取財罪及
      幫助洗錢罪2罪，為想像競合犯，應依刑法第55條規定，
      從一重之幫助洗錢罪處斷。　
（四）被告基於幫助之犯意而提供上開中信銀行帳戶、台新銀行
      帳戶之存摺、金融卡、密碼，為幫助犯，爰依刑法第30條
      第2項之規定，按正犯之刑減輕之；另洗錢防制法第16條
      第2項規定，犯前二條之罪，在偵查或審判中自白者，減
      輕其刑。查被告於本院審理時自白本件幫助洗錢犯行，亦
      依前開規定，減輕其刑。並依刑法第70條規定遞減之。
五、爰以行為人之責任為基礎，審酌被告為圖交付上開帳戶提款
    卡及密碼後可獲貸款，而容任其提供之帳戶可能遭他人持以
    作為詐騙他人所用之風險發生，助長詐騙財產犯罪之風氣，
    造成無辜民眾受騙而受有金錢損失，實為當今社會詐財事件
    發生之根源，並擾亂金融交易往來秩序及社會正常交易安全
    甚鉅，且亦因被告之行為，掩飾了犯罪所得之去向，復致使
    執法人員難以追查正犯之真實身分，行為實屬不當，另考量
    被告坦承犯行之態度，兼衡被害人、告訴人遭詐騙匯入之金
    額與所表示之意見，及被告之智識程度、家庭生活、經濟狀
    況等一切情狀，量處如主文所示之刑，並諭知罰金易服勞役
    之折算標準。
六、據上論斷，應依刑事訴訟法第273條之1第1項、第299條第1
    項前段，判決如主文。 　　　　　
本案經檢察官洪期榮提起公訴，檢察官廖啟村、黃政揚移送併辦
，檢察官陳中順到庭執行職務。
中　　華　　民　　國　　 111　　年　　 6 　　月 　22  日
                       刑事第八庭  法  官  潘韋廷
以上正本證明與原本無異。
如不服本判決應於收受本判決後20日內向本院提出上訴書狀，上
訴書狀應敘述具體理由。上訴書狀未敘述上訴理由者，應於上訴
期間屆滿後20日內補提理由書狀於本院(均須按他造當事人之人
數附繕本 )「切勿逕送上級法院」。 
中　　華　　民　　國　　111 　年　　6 　　月　　22　　日
                                   書記官  彭筠凱
附錄論罪科刑法條：
洗錢防制法第2條
本法所稱洗錢，指下列行為：
一、意圖掩飾或隱匿特定犯罪所得來源，或使他人逃避刑事追訴
    ，而移轉或變更特定犯罪所得。
二、掩飾或隱匿特定犯罪所得之本質、來源、去向、所在、所有
    權、處分權或其他權益者。
三、收受、持有或使用他人之特定犯罪所得。

洗錢防制法第14條第1項
有第二條各款所列洗錢行為者，處7 年以下有期徒刑，併科新臺
幣5 百萬元以下罰金。

刑法第339條第1項
意圖為自己或第三人不法之所有，以詐術使人將本人或第三人之
物交付者，處5 年以下有期徒刑、拘役或科或併科50萬元以下罰
金。

刑法第30條
幫助他人實行犯罪行為者，為幫助犯。雖他人不知幫助之情者，
亦同。
幫助犯之處罰，得按正犯之刑減輕之。   
【附表】
編 號 被害人 施用詐術 匯款時間（民國）、方 式及金額（新臺幣） 匯入帳戶 款項去向 偵查案號 1 劉輝賢 (提告) 於110年7月14日10時12分許 ，假冒劉輝賢表弟「郭威廷 」去電向劉輝賢之母親劉郭碧珠佯稱：公司貨急需周轉借款云云，致劉郭碧珠陷於錯誤而將上情轉告劉輝賢，亦使劉輝賢陷於錯誤。 於110年7月14日13時39分許、13時40分許，在嘉義縣義竹鄉住處操作網路銀行各轉帳5 萬元 、2 萬元至右揭帳戶。 楊綺玟申辦之 台新銀行帳號00000000000000號帳戶。 為詐欺集團成員持金融卡及密碼予以提領現金及轉出至其他帳戶 。 臺灣新竹地方檢察署檢察官110 年度偵字第12688、14067號起訴書附表編號1。 2 蘇秋蓉 於110年7月13日16時34分許 ，假冒蘇秋蓉外甥「陳玟憲 」去電表示已更換電話號碼 ，需重新加入LINE帳號，再透過LINE名稱「Andy」對其佯稱：急用錢需借款云云，並傳送匯款帳號資訊，致蘇秋蓉陷於錯誤。 於110年7月14日13時45分許，在址設臺南市南區之臺南大同路郵局臨櫃匯款15萬元至右揭帳戶。 楊綺玟申辦之 中國信託銀行帳號000000000000號帳戶。 為詐欺集團成員持金融卡及密碼予以提領現金及轉出至其他帳戶 。 臺灣新竹地方檢察署檢察官110 年度偵字第12688、14067號起訴書附表編號2。 3 楊淑櫻 (提告) 於110年7月14日14時35分許 ，假冒楊淑櫻姪子「楊明宗 」致電表示已更換電話號碼 ，復於翌（15）日9時12分許去電佯稱：現急需金錢繳納票款而欲借款云云，嗣楊淑櫻將該電話號碼加為LINE好友，詐欺集團成員再透過LINE傳送匯款帳號資訊，致楊淑櫻陷於錯誤。 於110年7月15日11時22分許，在址設彰化縣二林鎮之台中銀行二林分行臨櫃匯款15萬元至右揭帳戶。 楊綺玟申辦之 中國信託銀行帳號000000000000號帳戶。  為詐欺集團成員持金融卡及密碼予以提領現金。 臺灣新竹地方檢察署檢察官110 年度偵字第12688、14067號起訴書附表編號3。 4 何雪卿 (提告) 於110年7月11日16時許，假冒何雪卿姪子去電表示已更換電話號碼，需重新加為LINE好友，再透過LINE對其佯稱：因簽訂合約急用錢需借款云云，並傳送匯款帳號資訊，致何雪卿陷於錯誤。 於110年7月14日13時47分許，在址設臺北市士林區之上海商業儲蓄銀行士林分行臨櫃匯款10萬元至右揭帳戶。 楊綺玟申辦之 台新銀行帳號00000000000000號帳戶。 為詐欺集團成員持金融卡及密碼予以提領現金及轉出至其他帳戶 。 臺灣新竹地方檢察署檢察官111 年度偵字第2807號移送併辦意旨書。 5 鍾知修 (提告) 於110年7月15日21時17分許 起，自稱為「逗點旅社」、 「玉山銀行」之客服人員及 襄理，陸續去電向鍾知修佯 稱：因訂房系統錯誤造成其 有20間團體房之訂單，而該筆訂單即將扣款，如欲取消交易需依指示操作以產生交易訊息，使該客服人員得以於系統端確認其銀行個人資料，始可刪除上開訂單扣款並平衡帳目云云，致鍾知修陷於錯誤。 ①於110年7月16日0 時14分許，在址設苗栗縣苗栗市之臺灣土地銀行苗栗分行，操作自動櫃員機跨行存款3 萬元至右揭帳戶。 ②於110年7月16日0 時   34分許，在址設苗栗   縣苗栗市之臺灣土地   銀行苗栗分行，操作   自動櫃員機轉帳2 萬   9,123 元至右揭帳戶   。 ③於110年7月16日0 時40分許，在址設苗栗縣苗栗市之統一超商頤和門市，操作自動櫃員機存款3 萬元至右揭帳戶。 楊綺玟申辦之 中國信託銀行帳號000000000000號帳戶。 為詐欺集團成員持金融卡及密碼予以提領現金。 臺灣臺中地方檢察署檢察官111年度偵字第601號移送併辦意旨書。